臺灣高等法院民事裁定　　　　　　　　　 96年度抗字第817號
　　抗　告　人　萬家福股份有限公司
　　　　　　　　　　　　　　號.
　　法定代理人　甲○○
上列抗告人因與新各界企業有限公司間假扣押事件，對於中華民
國96年2月6日臺灣板橋地方法院96年度裁全字第1000號裁定提
起抗告，本院裁定如下：
    主  文
原裁定廢棄。
新各界企業有限公司於原法院之聲請駁回。
聲請及抗告訴訟費用各新臺幣壹仟元由新各界企業有限公司負擔
。
    理  由
一、相對人新各界企業有限公司主張：抗告人與相對人曾訂立95
    年度贊助金及銷售合約書，約定由相對人配合抗告人之活動
    ，按月供應各類家電貨品予抗告人及其分店銷售。詎抗告人
    於民國95年11月及12月向相對人購入金額合計新台幣（下同
    ）2,931,792元之貨品後，迄未清償。茲聞抗告人近有經營
    不善，分店逐一倒閉之情事，為恐相對人日後有不能強制執
    行之虞，爰陳明願供擔保，聲請假扣押。抗告人則以：兩造
    銷售合約於95年12月31日終止，雙方盤點計算完畢後，相對
    人置放抗告人處之貨品金額尚有4,967,015元，而相對人得
    請領之貨款僅2,931,792元，抗告人乃函請相對人前來辦理
    庫存退貨，並將扣抵貨款後剩餘之2,035,223元退還抗告人
    ，相對人於原法院所提出之銷售合約書、存證信函等資料，
    未釋明抗告人有積欠貨款之事實。又抗告人經營正常，並無
    閉關分店之事實，縱相對人日後得對抗告人強制執行，亦無
    日後不能強制執行或甚難強制執行之虞之假扣押原因存在。
    相對人未釋明請求之原因及扣押之原因，不符合假扣押之要
    件，其聲請不應准許，原法院竟為准予本件假扣押聲請之裁
    定，自有未洽，爰求為廢棄原裁定，駁回相對人假扣押之聲
    請等語。
二、債權人就金錢請求或得易為金錢請求之請求，欲保全強制執
    行者，固得聲請假扣押，但非有日後不能強制執行或甚難執
    行之虞者，不得為之，且債權人就請求及假扣押之原因，應
    釋明之，該釋明如有不足，而債權人陳明願供擔保或法院認
    為適當者，法院得定相當之擔保，命供擔保後為假扣押，此
    觀民事訴訟法第522條第1項、第523條第1項及第526條第1項
    、第2項之規定即明。參諸該第526條第2項規定，係於92年2
    月7日修正民事訴訟法時將原規定之「債權人雖未為前項釋
    明，如就債務人所應受之損害已供法院所定之擔保者，得命
    假扣押」，修正為現行規定，即見債權人聲請假扣押，仍應
    先釋明至使法院信其請求及假扣押之原因大致為適當始可。
    僅於其釋明不足時，法院為補強計，始得命供擔保（該條項
    立法理由參照）。非謂法院於債權人未為釋明，僅陳明願供
    擔保時，即得為命提供擔保之假扣押之裁定。相對人主張對
    抗告人有貨款債權，固提出合約書及抗告人發予相對人之存
    證信函影本各一件為證。然上開證據，僅在釋明兩造間有供
    貨之契約關係存在，及抗告人以兩造間就如何辦理庫存退貨
    事宜尚未協議前，拒付95年度11月、12月兩月份之貨款而已
    ，就相對人何以有日後不能強制執行或甚難執行之虞，僅空
    言「聞抗告人近有經營不善，分店逐一倒閉之情事」云云，
    並未為任何釋明。依上開說明，本件假扣押之聲請，尚難准
    許。原裁定未就上開假扣押要件逐一審究，即准許相對人假
    扣押之聲請，尚有未洽。抗告意旨指摘原裁定不當，聲明廢
    棄，為有理由，應由本院將原裁定廢棄，駁回相對人在原法
    院之聲請。
四、據上論結，本件抗告為有理由。爰裁定如主文。
中　　華　　民　　國　　96　　年　　6 　　月　　28　　日
                    民事第九庭
                        審判長法  官    黃熙嫣
                              法  官    陳玉完
                              法  官    呂太郎
正本係照原本作成。
本裁定除以適用法規顯有錯誤為理由，並經本院許可外，不得再
抗告。如提起再抗告，應於收受後10日內委任律師為訴訟代理人
向本院提出再抗告狀。並繳納再抗告費新台幣一千元。
中　　華　　民　　國　　96　　年　　6 　　月　　29　　日
　　　　　　　　　　　　　　　書記官    黃千鶴
